臺灣高等法院刑事判決　　　　　　　　　　　　　九十二年度上訴字第三五四八號
　　上　訴　人
　　即　被　告　乙○○
右上訴人因政府採購法等案件，不服臺灣新竹地方法院九十二年度訴字第六一號，中
華民國九十二年九月五日第一審判決（起訴案號：臺灣新竹地方法院檢察署九十一年
度偵字第一七四六號），提起上訴，本院判決如左：
    主  文
原判決撤銷。
乙○○無罪。
    理  由
一、檢察官起訴要旨﹕乙○○係清笙音響有限公司（下稱清笙公司）之代表人，有意
    取得新竹市警察局於民國九十年五月間辦理所屬勤務指揮中心採購多媒體視聽器
    材招標案，且得知同業即大統音響電器中心（下稱大統音響）於九十年五月三十
    一日及同年七月五日兩次開標時，均以低價投標，該二次開標結果雖均因規格不
    符而廢標，然已危及清笙公司得標之可能性。詎乙○○不思以自由競爭之合法手
    段投標，竟基於使大統音響不為投標之意圖及恐嚇之概括犯意，連續於民國九十
    年七月十九日第三次開標日之前一日即七月十八日下午五時許及六時許，撥打二
    通電話至大統音響。第一通係大統音響負責人甲○○之妻龍月英所接，乙○○即
    以「我不敵對妳都不行」、「妳要接這個案件，我就讓妳接的痛快一點，我跟妳
    保證，我跟妳保證，妳絕對很痛苦」、「妳一輩子遭到封殺，你不要怪我，要封
    殺很簡單，不要怪我，封殺妳好嗎」等語，恐嚇並脅迫龍月英放棄投標。第二通
    則係甲○○本人所接，乙○○更以「你們大統音響在頭份、竹南很有名，我會給
    你看，我會給你店不好過」、「你有來的話，就給你碎屍萬段」等加害生命、財
    產之事，恐嚇並脅迫甲○○不得投標。以上二通電話，均使龍月英、甲○○心生
    畏懼，致生危害於安全，因認被告涉犯刑法第三百零五條及政府採購法第八十七
    條第一項之罪嫌。
二、本院之判斷﹕檢察官指被告涉犯刑法第三百零五條及政府採購法第八十七條第一
    項之罪，所引用之證據為證人龍月英、甲○○之指訴，及龍月英、甲○○所提之
    電話錄音之錄音帶一捲及內容譯文一份。然本院認為基於下列之理由，應判決被
    告無罪﹕
（一）關於第一通電話部分﹕
  １、被告乙○○堅詞否認有何公訴人所指之前開犯行，辯稱：我打電話之動機是因
      出言恐嚇等語。
  ２、經查，龍月英雖迭於檢察官及原審訊問時證稱遭被告乙○○恐嚇（見他字卷第
      三十四頁、原審卷第二十五至二十八頁），並提出錄音譯文一份為憑。然經原
      審勘驗錄音帶結果，被告與龍月英之對話中，被告雖確提及「我不敵對妳都不
      行」、「妳要接這個案件，我就讓妳接的痛快一點，我跟妳保證，我跟你保證
      ，妳絕對很痛苦」、「妳一輩子遭到封殺，妳不要怪我，要封殺很簡單，不要
      怪我，封殺妳好嗎」等語，此有錄音帶譯文可按（見他卷第二九、三十、三一
      頁），並經原審法院勘驗錄音帶無訛（見原審卷第六五頁勘驗筆錄）。然細繹
      被告與龍月英之對話，多為二人互相爭執對方之言詞，龍月英說話情緒及音量
      甚至高於被告，且較被告更為激動，被告為上開詞句之陳述時，其音調、情緒
      並非特別大聲或兇惡。龍月英於原審訊問時亦證稱自己當時很生氣，講話很大
      聲（見原審卷第二七頁）。若再對照二人前後對話之言詞，如龍月英先表示﹕
      「﹕﹕﹕我不知道你是誰，我不認識你，他說新竹的設計者，我說好，沒設計
      者不要緊，不然我們來去玩玩看，我是抱著這樣的意思，不知道今天讓你這樣
      敵對」，被告始回答﹕「我不敵對妳都不行」（見原審卷第七一頁）。關於被
      告所說﹕「妳要接這個案件，我就讓妳接的痛快一點，我跟妳保證，我跟你保
      證，妳絕對很痛苦」，則是被告與龍月英先有如下之對話後，被告﹕「中華電
      信也是我放了多少案子在給別人」、龍月英﹕「是」，被告﹕「從來不吃這個
      案子，我都是給別人做，大家歡喜就好，我在外面交朋友，你去問，你去問元
      聲看看」、龍月英﹕「不過你今天脾氣實在太大」，被告﹕「不是今天講脾氣
      大，你今天做這個」，龍月英﹕「不是我啊」，被告﹕「這樣下去，人說是你
      啊」、龍月英﹕「不是我啊，我跟你講，我最近有做案子在裡面，那根本不是
      我啦」，被告﹕「妳要接這個案件，我就讓妳接的痛快一點，我跟妳保證，我
      跟你保證，妳絕對很痛苦」，龍月英就被告之上開回話且表示﹕「（笑笑）你
      要誤會，我給你打敗了」（見原審卷第七二頁）。足見被告於對話中並非基於
      恐嚇之意思，或意圖使龍月英不為投標，而係於爭辯中所為。至於對話最後，
      被告所述﹕「明天怎麼處理，妳去投標，妳拿去，妳拿去，我會跟妳感謝，到
      時候我跟妳報告，到底發生什麼事情，但是妳一輩子遭到封殺，妳不要怪我，
      要封殺很簡單，不要怪我，封殺妳好嗎，龍小姐，對不起，打擾」等語，雖有
      阻止或希望龍月英不要投標之意，然觀其語氣，實未達強暴或脅迫之程度。且
      同業之間，為能減少競爭者，以確保得標，而要求對手不投標，實不違常理。
      若再依在此之前被告與龍月英之對話，龍月英﹕「你的意思，就是叫我明天不
      要去就是啦! 」、被告﹕「妳儘管去，妳儘管去，我歡迎來競標」，龍月英﹕
      「（笑聲表示）」、被告﹕「我希望妳能得標，明天我一定陪標」，龍月英﹕
      「你只是不讓我過而已」、被告﹕「能不能過要看妳自己，妳能合乎規格，我
      絕對給妳過﹕﹕﹕﹕」（見原審卷第七三頁），更可見被告實無以強暴、脅迫
      手段使龍月英不為投標之意思。再者，「妳一輩子遭到封殺，妳不要怪我，要
      封殺很簡單，不要怪我，封殺妳好嗎」，觀其語意，應是欲對龍月英往後業務
      上之競爭做封殺，顯非對龍月英生命、身體、自由、名譽、財產施恐嚇。
  ３、綜上所述，被告與龍月英對話之目的，主觀上或有希望龍月英不要參與第三次
      投標，甚至有阻止龍月英參與投標之意，然其所為顯未達強暴、脅迫之程度，
      亦非對被告施予恐嚇。公訴人認被告涉犯刑法第三百零五條恐嚇罪及政府採購
      法第八十七條第一項之罪嫌，實屬不能證明。
（二）關於第二通電話部分﹕
  １、訊之被告，固不否認於第一通電話後不久，再二次致電大統音響，由男生接聽
      之事實，然堅決否認有何上述出言脅迫或恐嚇之行為，辯稱：我和甲○○講話
      之時間不到三分鐘，假如我真的要講恐嚇的話，我在第一通電話就可以講了，
      可能是甲○○記憶有誤，我不是恐嚇他，我的出發點是就我設計者之立場，是
      希望所用的東西可以達到需求，不希望有惡性競爭，我根本就沒有要阻擋別人
      去得標的意思等語。
  ２、經查，龍月英之夫甲○○於警詢時指稱﹕被告於九十年七月十八日下午六時許
      左右，有打電話至大統音響，且出言恐嚇、脅迫甲○○稱：「你打電話到警察
      局告狀也沒有用，該標已流標二次，明天第三次投標，你去投標也沒用，人家
      不會用你的，若去投標將對你生命不利」等語（見他卷第三頁）；於檢察官訊
      問時稱﹕被告先詢問我們是否有到市警局投訴，最後並稱我們大統音響電器在
      頭份很有名是不是，你等著瞧，要我好看，我會給你店不好過，你有來投標的
      話就給你碎屍萬段，當時當然心生畏懼，我想是參加市警局的標案，怎麼都會
      有這種恐嚇情形發生（見同卷第十七、三七頁）；其後於原審訊問時亦結證稱
      ：他說你大統音響很有名，要讓我們不好過，好像也有提到碎屍萬段，但是對
      方說大統音響很有名，要讓我們不好過這一點我很確定有聽到等語（見原審卷
      第八一、八二、一二三、一二四頁）。然被害人之陳述須無瑕疵，且就其他方
      面調查又與事實相符，始得採為科刑之基礎，倘其陳述尚有瑕疵，則在未究明
      前，自不得遽採為論罪科刑之根據。經查，甲○○於警詢時稱﹕七月十八日十
      七時許被告打電話到公司，我太太接的，恐嚇我們不准參加隔日之招標，否則
      要把我碎屍萬段等語（見他卷第三頁正面），然被告與龍月英之前述對話中，
      被告並未直接要求龍月英不准參加翌日之投標，更從未提及要將龍月英碎屍萬
      段，此觀前述錄音帶譯文即明。可見甲○○於警詢時關於此部分之指述並不實
      在。其次，甲○○於檢察官訊問時證指：被告共有三通電話，第一通為七月十
      八日下午二、三點，前二通有錄音，第三通沒有等語（見他卷第十七頁）。其
      後於原審訊問時仍稱有三通，龍月英接到一通，甲○○接到兩通，但甲○○所
      接兩通未錄音等語（見原審卷第八十、八二頁）。然被告前後僅二次致電大統
      音響，第一次約十七時許，由龍月英接聽，第二次由甲○○接聽，且僅於第一
      次時由龍月英錄音。則甲○○所指被告打三次電話，有二次錄音云云，亦與事
      實不符。再者，甲○○於檢察官訊問時證稱﹕我計投標二次，第一次我未投標
      ，第二次是通訊投標云云（見他卷第十六頁），然甲○○經營之大統音響於九
      十年五月三十一日（第一次）及九十年六月二十一日（第二次）招標，均提出
      標單，參與投標，此有卷附之相關投標紀錄可按（附入卷外證物袋），足見甲
      ○○關於此部分之指述，亦與事實不符。不僅如此，甲○○於被告之辯護人詰
      以﹕「對方有提碎屍萬段嗎？」，回稱﹕「我只是印象中，但不能確定他是否
      有這樣說，因為我不是很認真聽他的話」，其後於辯護人再次詰問﹕「被告是
      否明白講碎屍萬段這些話？」時，甲○○回稱﹕「被告只有跟我講要給我不好
      過這句話我很深刻，因為時間已經很久了，被告有沒有講碎屍萬段這些話我已
      經忘記了，不過被告應該是有說」（見原審卷第一二頁）。就被告是否於電話
      中恐嚇要碎屍萬段，已不能確定。實則，被告於與龍月英電話後，會再次致電
      大統音響，係因龍月英接獲被告之電話後，即刻致電警方承辦招標事宜之周明
      娟，質問周明娟，為何被告會有大統音響之電話號碼？其後周明娟之同事曾琛
      炫（新竹市警局勤務中心主任），即打電話予被告，要被告不要這樣，要相信
      警方做事公正。此經周明娟及曾琛炫於檢察官訊問時證述在卷（見偵卷第八頁
      ），並為龍月英所不否認（見原審卷第八四頁），亦即被告再次致電，係不滿
      龍月英任意向警方告狀，此由被告與甲○○僅有短暫之對話即可印證（依甲○
      ○所述，約僅一分鐘─見原審卷第一二三頁）。再對照被告於與龍月英逾半小
      時之對話中（見原審卷第二五頁龍月英之證述），尚且多僅針對招標器材之規
      格被更改與龍月英爭論，並未對龍月英恐嚇，若被告確有恐嚇之意，豈可能僅
      有短暫之質問。綜上所述，甲○○就與本案之相關陳述，多有前後不一或與事
      實不符情形，其就被告施恐嚇之指述，有部分亦不能確定，足見其陳述尚有瑕
      疵，不能逕予採信。因之，本案雖非甲○○主動提出告訴，甲○○於警訊時且
      稱：我本想的意思是要打電話給督察室告知警察請求保護我人身安全，我根本
      就不想追訴，：我只是打電話到警局備案，不是報案，請警方不要再追訴了等
      語（見他卷第三頁背面）。新竹市警察局九十年八月六日（九十）竹市警刑三
      字第五五二四號函文亦載明：「本局督察室於九十年七月十八日十八時二十分
      許接獲民眾甲○○報案，指稱遭一名自稱里長恐嚇（未指名）令其不准參加警
      察局的投標案，否則要將他碎屍萬段等語，請求保護生命安全。：：經本局刑
      警隊傳訊被害人甲○○到隊說明，甲○○極力否認自己有報案情事，只想告知
      警察局有此事發生，不願意配合偵查有關之恐嚇案：：」等情（見他卷第一頁
      ），周明娟於檢察官訊問時亦證稱﹕大統公司一女子打電話說里長（按即被告
      ）打電話恐嚇她云云（見偵卷第八頁）。然周明娟所述，顯係聽聞自龍月英，
      而被告於電話中並未對龍月英恐嚇之事實，已如前述，足見周明娟之證述，不
      足採為認定之依據。同理，新竹市警察局之前開回函，亦僅係就甲○○之陳述
      經過做補充，亦不能遽為不利被告之認定。
  ３、綜上所述，公訴人認為被告此部分犯罪之證據，僅有甲○○之指述，然甲○○
      之指述，尚有前述之瑕疵，不能逕予採信。此外亦無其他證據足以佐證甲○○
      所述為真，自不得僅以甲○○之指證，作為不利被告之認定。本案既無證據證
      明被告有公訴人所指之犯行，則被告另於龍月英提出之本案錄音帶末尾，發現
      九十年七月十九（按即第三次開標日）及同年月二十三日龍月英與警方間之對
      話，其中有警方要求龍月英於筆錄內簽名遭龍月英拒絕之情節，自無再予審酌
      之必要，併此敘明。
三、原判決應撤銷之理由﹕原審判決認被告未於第一通電話時恐嚇龍月英，固無不當
    ，然原審判決僅憑尚有瑕疵之甲○○之指證，認被告於第二通電話中對甲○○恐
    嚇，並意圖使甲○○不為投標而施脅迫，尚有未洽。本案既無證據證明被告有公
    訴人所指之犯行，被告上訴否認犯罪，指摘原審判決不當，即有理由，自應由本
    院將原審判決撤銷改判，諭知被告無罪之判決。
據上論斷，應依刑事訴訟法第三百六十九條第一項前段、第三百六十四條、第三百零
一條第一項，判決如主文。
本案經檢察官朱家崎到庭執行職務。
中　　　華　　　民　　　國　　 九十三 　　年　　　一　　　月　　三十　　日
                              臺灣高等法院刑事第七庭
                                  審判長法  官  吳　啟　民
                                        法  官  蘇　隆　惠
                                        法  官  林　瑞　斌
右正本證明與原本無異。
如不服本判決，應於收受送達後十日內向本院提出上訴書狀，其未敘述上訴之理由者
並得於提起上訴後十日內向本院補提理由書（均須按他造當事人之人數附繕本）。
                                        書記官  丁　淑　蘭
中　　　華　　　民　　　國　　九十三　　年　　　二　　　月　　　二　　　日
